# 融资租赁 - 合同变更是否导致融资租赁判断受影响

提问人：wx_5ecc96af0121 时间：2021-09-07 08:05:06
版主好，
现有A公司通过租赁方式租出的土地，在租赁开始日，租赁收款额的现值几乎相当于租赁资产的公允价值，满足融资租赁条件。
在租赁日后，对租赁收款的现值进行了调整，并重新签订了补充协议，予以额外支付部分对价给承租人；
向版主请教，若参照租赁变更的处理，站在出租人的角度而言，租赁范围未发生变更，所减少的对价并未有任何的租赁范围改动的对应。
因此是否需要参照收入准则中的合同变更处理，“将该合同变更部分作为原合同的组成部分进行会计处理，由此产生的对已确认收入的影响，应当在合同变更日调整当期收入”。
我的问题是，若参照上述处理，是否需要回溯到租赁开始日，进而影响到租赁开始日是否构成融资租赁的判断呢？
谢谢版主！

回答人：chenyiwei
根据新租赁准则第四十三条、第四十四条：
第四十三条 融资租赁发生变更且同时符合下列条件的，出租人应当将该变更作为一项单独租赁进行会计处理：
（一）该变更通过增加一项或多项租赁资产的使用权而扩大了租赁范围；
（二）增加的对价与租赁范围扩大部分的单独价格按该合同情况调整后的金额相当。
第四十四条 融资租赁的变更未作为一项单独租赁进行会计处理的，出租人应当分别下列情形对变更后的租赁进行处理：
（一）假如变更在租赁开始日生效，该租赁会被分类为经营租赁的，出租人应当自租赁变更生效日开始将其作为一项新租赁进行会计处理，并以租赁变更生效日前的租赁投资净额作为租赁资产的账面价值；
（二）假如变更在租赁开始日生效，该租赁会被分类为融资租赁的，出租人应当按照《企业会计准则第 22 号——金融工具确认和计量》关于修改或重新议定合同的规定进行会计处理。
本案例的情况应属于第四十四条之（二），即考虑该租赁在变更后的剩余合同现金净流量按原租赁内含利率的折现值与原条款下于变更日的摊余成本相比，相差是否大于10%。如果是，应终止确认原有的租赁应收款，视同原租赁合同解除，重新签订一项租赁合同；如果不是，则参照《企业会计准则第 22 号——金融工具确认和计量（ 2017 年修订）》第四十二条规定处理（后一情况下的折现率不变）。